行　政　法　院　判　決　　　　　　　　　　　　　八十八年度判字第四一三四號
　　原　　　告　正藍電訊科技股份有限公司
　　代　表　人　乙○○
　　訴訟代理人　甲○○
　　　　　　　　　　　　　　　.
　　被　　　告　財政部高雄關稅局
右當事人間因虛報進口貨物事件，原告不服財政部中華民國八十七年十一月二十四日
台財訴字第八七○三三七五○七號再訴願決定，提起行政訴訟。本院判決如左︰
　　主  文
原告之訴駁回。
　　事  實
緣原告於民國八十六年十二月二十九日委由濟瓏企業有限公司，向被告報運進口新加
坡產製之 DC\DC CONVERTER（變流器）等貨物乙批（進口報單第ＢＦ＼八六＼二四四
＼○三七七九號），經被告查驗結果，來貨外箱貼有大陸成都國際機場安全檢查標籤
及成都機場貨運單號標籤，另貼有新加坡航空由大陸運往新加坡之運貨單標籤，乃認
定係大陸物品，且來貨第一項又非屬經經濟部公告准許間接進口之大陸物品，認原告
顯有虛報進口貨物產地，及逃避管制之行為，被告乃依據海關緝私條例第三十七條
第三項轉據同條例第三十六條第一、三項規定，科處原告案第一項貨物貨價一倍之
罰鍰計新台幣（下同）七五二、三○一元，並沒入該項貨物。原告不服，聲明異議，
未獲變更，提起一再訴願，遞遭駁回，遂提起行政訴訟。茲摘兩造訴辯意旨於次：
原告起訴意旨及補充理由略謂：一、查本案經被告查扣時，原告均以新加坡出口商與
原告依國際貿易常例訂有買賣契約，至於新加坡產商來貨貨箱為何貼有中國大陸成都
機場安全標籤，經原告去電詢問，新加坡出口商ＧＴ公司稱該貨係在其印尼巴旦島工
廠產製，由於印尼在該地缺乏紙箱包裝廠，故其常重覆使用回收箱包裝，加以其貨自
巴旦島工廠直接運至新加坡機場轉運至高雄機場，外商亦不知我國有禁止進口大陸物
品之部分規定，被告因僅以外箱具大陸航空標記，就以違反地區採購為由將該貨扣留
並罰款，顯未公平，亦有草率處理之嫌，兼按慣例亦應送有關單位鑑定來貨是否係購
自大陸產製。二、同業吉持磁技有限公司在八十七年四月十四日自新加坡同一出口商
ＧＴ公司進口案扣貨物 DC\DC CONVERTER貨品，其進口報單 BC\87\0957\0072同樣貨
物亦因同一理由遭被告扣留，但被告所屬關員循慣例將其案扣貨物送有關單位鑑定，
出口商亦以同樣產地證明送檢，經被告於八十七年十二月十七日通知放行，認定其貨
雖包裝箱有異樣，但經有關單位派員至印尼巴旦島查看其案扣貨物生產情形符合出口
商提供證明，故案扣貨被放行亦取消罰款，緣以八十七年十二月十七日本案出口商Ｇ
Ｔ公司立即ＦＡＸ給本公司，為何同樣出口同一貨物，被告所認定竟南轅北轍，相差
何其多，造成原告對買賣契約之出口商過失要求賠償之理亦喪失，可見被告認定同一
案件有兩種標準，甚難令原告信服。請判決撤銷一再訴願決定及原處分等語。
被告答辯意旨略謂︰一、按「報運貨物進口而有其他違法行為而及逃避管制者，依
第三十六條第一項及第三項論處。」為海關緝私條例第三十七條第三項所明定；而同
條例第三十六條第一項及第三項規定：「私運貨物進口者，處貨價一倍至三倍之罰鍰
，其私運貨物沒入之。」本件原告於八十六年十二月二十九日委由濟瓏企業有限公司
向被告高雄機場分局報運進口 DC\DC CONVERTER等貨物乙批（進口報單第ＢＦ＼八六
＼二四四＼○三七七九號），原申報產地為新加坡，經被告派員查驗結果，產地更改
為中國大陸，其第一項貨物 DC\DC CONVERTER非屬開放准許間接進口之大陸物品。原
告顯有虛報所運貨物產地逃避管制之行為，被告依上揭法條規定對該貨物科處貨價一
倍之罰鍰計新台幣七五二、三○一元，併沒入貨物，於法洵無不合。二、按本案來貨
係以雙重紙箱包裝，外包裝貼有「成都雙流國際機場」之貨物運送單，內包裝紙箱空
白，亦可作外包裝使用，箱內有箱，包裝方式至為奇特，且內外箱材質硬度、厚度相
同係原裝箱，並無重覆使用情形，訴訟理由所稱「回收箱重覆使用」顯然與事實不符
。另查案貨物外箱貼有「成都雙流國際機場貨運單」記載「成都」至「廣州」件數
「」，「新加坡航空公司標籤」記載CAN（廣州代碼）至STN（新加坡代碼）件數「
」及「長榮航空公司標籤」記載SIN至KHH（高雄代碼）件數「」，依此證明案
貨物係由大陸成都雙流國際機場運至廣州，並由新加坡航空公司轉運至新加坡，再由
長榮航空公司自新加坡運至高雄，事實甚為明確。被告驗貨員依上述查得事證依據行
為時法令「海關對進口貨物疑似大陸物品驗放處理要點」一、(一)規定，逕行認定案
貨物為大陸物品，並經原告公司人員張登富於正報單簽認查驗結果附卷可稽，事證明
確且認定上依法有據，自無必要再送鑑定。復查原告八十七年二月十六日原異議理由
稱：「．．．該公司並未知曉台灣海關將大陸製造之該項產品訂為管制品，並非故意
．．．給予業者適當警告，退運．．．。」及至同年三月二十四日（海關收文日期）
原告訴願理由亦稱：「．．．新加坡公司稱在新加坡政府管制下，並沒有限定該項貨
物不准自中國大陸輸入，況且該公司亦不知台灣中國海關有此限制．．．。」等情，
原告於異議及訴願階段均未否認本案貨物為大陸物品，及至行政訴訟時原告始辯稱
為原產地在印尼巴旦島，顯係事後飾詞，核無足採。三、又原告主張：「據同業吉特
磁技有限公司亦在八十七年四月十四日自新加坡同一出口商GT公司進口案扣貨物 DC\
DC CONVERTER貨品，．．．但經有關單位派員至印尼巴旦島查看其案扣貨物生產情形
符合出口商提供證明，故案扣貨物放行亦取消罰款，可見被告認定同一案件有兩種標
準，．．．同一事實兩種絕然不同之判決．．．。」乙節，查該案（與本案公司地址
同為高雄市三民區○○○路五五二號）進口報單為第ＢＣ＼八七＼Ｕ九五七＼○○七
二號（行政訴訟狀誤為ＢＣ＼八七＼○九五七＼○○七二號）其查驗結果疑似大陸物
品情節為「來貨包裝箱有排釘紙質粗糙，應屬大陸產製之紙箱，且紙箱外均有刮除
之痕跡，依『海關對進口貨物疑似大陸物品驗放處理要點』三、(一)規定，送請鑑定。
」因產地並非明確，惟情形可疑，故須送鑑定。雖鑑定結果該案非屬大陸物品，惟與
本案逕行認定之要件顯然不同，要難據以比照認定本案報運進口貨物非大陸物品，而
冀邀免罰，原告所述理由，殊無足採。請判決駁回原告之訴。
　　理  由
按「報運貨物進口而有左列情事之一者，得情節輕重，處以．．．四、其他違法行
為。」、「有前二項情事之一而涉及逃避管制者，依前條第一項及第三項論處。」及
「私運貨物進口．．．者，處貨價一倍一至三倍之罰鍰。」「前二項私運之貨物沒入
之。」分別為海關緝私條例第三十七條第一項、第三項及第三十六條第一項、第三項
所明定。本件原告於八十六年十二月二十九日委由濟瓏企業有限公司，向被告報運進
口新加坡產製之 DC\DC CONVERTER（變流器）等貨物乙批（進口報單第ＢＦ＼八六＼
二四四＼○三七七九號），經被告查驗結果，來貨外箱貼有大陸成都國際機場安全檢
查標籤及成都機場貨運單號標籤，另貼有新加坡航空由大陸運往新加坡之運貨單標籤
，乃認定係大陸物品，且系爭來貨又非屬經經濟部公告准許間接進口之大陸物品，認
原告顯有虛報進口貨物產地，及逃避管制之行為，被告乃依據海關緝私條例第三十
七條第三項轉據同條例第三十六條第一、三項規定，科處原告案系爭貨物貨價一倍
之罰鍰計七五二、三○一元，並沒入該項貨物。核與首開法律規定，並無不合，一再
訴願決定遞予維持，亦無違誤，均應予維持。原告訴稱，由於新加坡出口商ＧＴ公司
在工廠設在印尼巴旦島，該地缺乏紙箱包裝廠，故常重覆使用回收箱包裝，而本案系
爭貨物自巴旦島工廠直接運至新加坡機場轉運至高雄機場，被告僅以外箱具大陸航空
標記，就以違反地區採購為由，將該貨扣留並罰款，顯不公平。按慣例應送有關單位
鑑定來貨是否係購自大陸地區。且同業案外人吉特茲技有限公司在八十七年四月十四
日自新加坡同一出口商進口案扣貨物 DC\DC CONVERTER貨品，同樣貨物亦因同一理由
遭被告扣留，但將貨品送有關單位鑑定，出口商亦以同樣產地證明送檢，經有關單位
派員至印尼巴旦島查看其案扣貨物生產情形，符合出口商提供證明，故案扣貨被放行
並取消罰款，惟同樣進口同一貨物，被告卻有兩種認定標準，難令原告信服云云。惟
查系爭貨物係以雙重紙箱包裝，外包裝貼有「成都雙流國際機場」之貨物運送單，內
包裝紙箱空白，且內外箱材質硬度、厚度相同係原裝箱，訴訟理由所稱「回收箱重覆
使用」顯與事實不符。且就外箱所貼標籤記載之目的地及件數觀之，自成都至廣州至
新加坡至高雄，一路承接，毫無間斷，且件數皆為四十四件可證，案貨物係由大陸
成都運出事實甚為明確。又依行為時法令「海關對進口貨物疑似大陸物品驗放處理要
點」一、(一)規定，逕行認定案貨物為大陸物品，並經原告公司人員張登富於正報單
簽認查驗結果，有進口報單附原處分卷可稽，事證明確，自無再送鑑定之必要。再者
，原告於原異議及一再訴願理由皆未否認案貨物為大陸物品，及至行政訴訟時，始
辯稱系爭貨物原產地在印尼巴旦島，顯係事後飾詞，不足採信。至案外人吉持磁技有
限公司一案，該案因查驗結果疑似大陸物品，依「海關對進口貨物疑似大陸物品驗放
處理要點」三、(一)規定，送請鑑定。」，因產地並非確定，惟情形可疑，故須送請鑑
定，與本案逕行認定之要件不同，併予指明。綜上所述，原告起訴意旨難謂有理由，
應予駁回。
據上論結，本件原告之訴為無理由，爰依行政訴訟法第二十六條後段，判決如主文。
中    華    民    國     八十八      年     十二     月      十六       日
                    行 政 法 院 第 二 庭
                                審 判 長 評  事      陳  石  獅
                                         評  事      彭  鳳  至
                                         評  事      黃  合  文
                                         評  事      林  茂  權
                                         評  事      王  立  杰
右  正  本  證  明  與  原  本  無  異
                                         法院書記官  王  福  瀛
中    華    民    國     八十八      年     十二     月      十七       日
